臺灣臺中地方法院民事判決　96年度訴字第1383號
原　　　告　戊○○
訴訟代理人　陳沆河　律師
代　理　人　丁○○
被　　　告　台中汽車客運股份有限公司
法定代理人　乙○○
被　　　告　丙○○
上2被告共同訴訟代理人
　　　　　　辛　武　律師
上當事人間請求損害賠償事件，原告提起刑事附帶民事訴訟，經
本院刑事庭（95年度交附民字第466號）移送前來，本院於民國9
6年10月2日言詞辯論終結，判決如下：
    主      文
被告應連帶給付原告新台幣貳拾捌萬陸仟玖佰伍拾參元，及自民
國九十六年一月一日起至清償日止，按年息百分之五計算之利息
。
原告其餘之訴駁回。
訴訟費用由被告連帶負擔百分之二十；餘由原告負擔。
本判決原告勝訴部分得假執行；但被告以新台幣貳拾捌萬陸仟玖
佰伍拾參元為原告供擔保後，得免為假執行。
原告其餘假執行之聲請駁回。
    事實及理由
壹、兩造之聲明：
  一、原告：(一)被告等應給付原告新台幣（下同）1,542,514元
      ，及自民國96年1月1日起至清償日止，按年利率5%計算之
      利息。(二)訴訟費用由被告負擔。(三)原告願供擔保，請准宣
      告假執行。
  二、被告：(一)原告之訴及假執行之聲請均駁回。(二)訴訟費用由
      原告負擔。(三)如受不利判決，被告願供擔保請准免為假執
      行。
貳、原告起訴主張：被告丙○○係被告台中汽車客運股份有限公
    司（下稱台中客運公司）之大客車司機，於95年2月25日晚
    上22時許，駕駛043－FC號營業大客車（台中客運102號路線
    公車），沿台中市○○路○段由東往西方向行駛至文心路4段
    5號前時，應注意該公車已超越公車專用停車格，如任意停
    車下客易發生危險，因訴外人游復閔按鈴要求下車，被告丙
    ○○竟貿然在公車專用停車格外停車開啟車門供游復閔下車
    ，適原告騎乘TFB－025號輕型機車沿台中市○○路○段由東
    往西方經慢車道行駛至公車右側，遭未注意車外狀況貿然下
    車之游復閔碰撞壓倒而受傷。原告所受之損害計本次事故醫
    療費用8,738元、後續醫療費用30,000元、住院看護費用10,
    000元、就醫支出之交通費2,645元，受傷期間無法工作之損
    失450,000元、減少勞動能力之損失1,512,389元，並請求被
    告賠償慰撫金300,000元，以上合計2,313,772元，而兩造及
    游復閔同為肇事原因，各須負擔3分之1之肇事責任。爰依侵
    權行為損害賠償請求權，請求被告連帶賠償損害總額之2/3
    （2,313,772×2/3＝1,542,514）。
參、被告則以：被告丙○○未停車於「公車專用停車格」，實因
    游復閔強烈要求下車，為服務乘客不得已之行為。依道路交
    通事故現場圖之記載，被告丙○○所駕駛之公車停在慢車道
    時，車右側距慢車道之邊緣僅20公分，原告違規自公車右側
    20公分縫隙強行超車，肇事之原因端在原告一方。縱依台灣
    省台中市區車輛行車事故鑑定委員會之分析意見，原告、被
    告及游復閔三方均有過失，被告應可主張過失相抵。再者原
    告稱其自94年11月1日起至95年2月28日止，任職於台中市私
    立德康養護中心，擔任看護人員，月薪50,000元，並非可信
    。原告住院期間由醫院護理人員照顧，並無額外支出看護費
    用之必要。又原告所受之傷害並不嚴重，並無後續醫療之必
    要，亦無勞動能力減損，所請求之精神慰撫金300,000元顯
    屬過高等語，資為抗辯。
肆、經查：
  一、以下事實為兩造所不爭，本院採為判決之基礎：
    (一)被告丙○○係被告台中客運公司所雇用之大客車司機，於
      95年2月25日晚上22時許，駕駛043－FC號營業大客車，沿
      台中市○○路○段由東往西行駛至文心路4段5號前時，未
      依規定將大客車停在公車專用停車格，而貿然停車開啟車
      門供游復閔下車，適原告騎乘TFB-025號輕型機車沿台中
      市○○路○段由東往西方向，經慢車道行駛在公車右側，
      與下車時未注意車外狀況之游復閔碰撞，致原告人車倒地
      ，受有右側橈骨骨折之傷害。被告丙○○經台灣台中地方
      法院檢察署以95年度偵字第17325號提起公訴，並經本院9
      6年度交易字第637號刑事判決確定。
    (二)游復閔於本院95年度交附民字第425號刑事附帶民事訴訟
      中，與原告成立和解，游復閔給付原告15,000元，並當庭
      由原告簽收。
    (三)依中國醫藥大學附設醫院95年3月27日診斷證明書，原告
      於95年3月2日出院。
    (四)原告因本次事故支出醫藥費用8,738元，為至醫療院所治
      療支出交通費2,645元。
    (五)原告尚未領取強制汽車責任保險金。
  二、按因故意或過失，不法侵害他人之權利者，負損害賠償責
      任，民法第184條第1項前段定有明文；又同法第188條第1
      項前段規定：受僱人因執行職務，不法侵害他人之權利者
      ，由僱用人與行為人連帶負損害賠償責任。本件被告丙○
      ○係受雇於被告台中客運公司之司機，於前記時間、地點
      執行駕駛公司之職務，未依規定停車於公司專用停車格，
      致下車之乘客游復閔與原告發生碰撞受傷等各節，既為兩
      造所不爭，被告丙○○之行為，自屬過失不法侵害他人權
      利之行為，原告依民法第184條第1項前段之規定請求被告
      丙○○賠償損害；並依民法第188條第1項前段之規定，請
      求被告台中客運公司連帶負損害賠償責任，核屬正當。被
      告丙○○上開行為有過失，並為被告丙○○於刑事程序中
      所明白承認，並經本院刑事庭判決被告丙○○罪刑確定，
      被告之訴訟代理人主張本件車禍應由原告負全部過失責任
      云云，顯非可採。
  三、除兩造所不爭之醫藥費8,738元、交通費2,645元外，就原
      告請求賠償之項目，分項說明於後：
    (一)後續醫療費用30,000部分：
      原告主張後續醫療費用30,000元，惟相關之費用究竟為何
      ？未據原告舉證證明，尚屬無據。
    (二)看護費用10,000元：
      按原告因本件車禍右手側橈骨頭骨折，於95年2月25日由
      急診入院，同月26日接受骨折復位及鋼釘固定手術，並於
      次（3）月2日出院，此有原告所提出之中國醫藥大學附設
      醫院診斷書在卷可稽（本院卷第70頁），原告既係接受骨
      折復位及鋼釘固定術，術後需固定患部（上石膏等）以防
      骨折處再度移位，事屬必然；而骨折之患部經固定後，患
      者如無他人協助勢難自理飲食、沐浴、更衣、大小便等生
      活起居事務；而醫院之護理人員僅從事醫護必要之事務，
      並不負責協助患者飲食、沐浴、更衣等日常生活瑣事，此
      均為一般之生活常識，原告主張被告應賠償住院期間之看
      護費10,000元（每日2,000元，2,000×5＝10,000），並
      未逾一般看護人員之收費標準，核屬合理正當；被告主張
      原告手部所受之傷害，無需招人看護云云，並非可採。
    (三)受傷期間無法工作之損失450,000元：
      原告主張其月薪為50,000元一節，為被告所否認。查依原
      告所提出之95年度綜合所得稅各類所得資料清單所載（本
      院卷第71頁），原告於95年間自台中市私立德康養護中心
      所領取之薪資所得給付總額為52,700元，惟原告自95年2
      月25日本件車禍發生後，即因右側橈骨頭骨折而無法繼續
      從事看護之工作，95年度綜合所得稅各類所得資料上開給
      付總額跨越95年1、2月，並不足以證明原告平日從事看護
      工作得所獲取之月薪。台中市私立德康養護中心所開立之
      薪資證明書雖稱：「茲證明戊○○小姐……擔任看護人員
      一職，每月薪資支領伍萬元正……」，惟證人即該中心之
      負責人甲○○證稱：「（原告）沒有一定雇主，我們請他
      當看護，他的薪資沒有一定收入，如果這個月僱用人比較
      多，上班多，就會領比較多錢，工作時數低，所領薪資較
      低，收入不固定」等語，原告並非有一定雇主受領薪資之
      勞工，而係隨時受人招請之臨時看護，自難認為可按月支
      領薪資50,000元；再者，證人甲○○稱：「（該中心所開
      立之薪資證明書）是年度結算，是整年度的所得。看護確
      實也有每月收入50,000元，總共有60幾個看護，每個看護
      收入多少我不知道，如果有家屬需要證明，我們會開給她
      」等語，惟薪資證明書既記明原告工作之期間為94年11月
      1日起至95年2月28日止，工作之期間未滿一年，又如何能
      推論原告每月收入50,000元？上開薪資證明書所載，亦未
      可盡信。查看護工並非隨時均需工作，而係不時應病患之
      要求協助處理日常生活之瑣事，如病患無特殊之要求，並
      不妨看護工陪客病患一起休息、養神，對於精神、體力之
      負擔並非至大，故日以繼夜從事看護工作者，並不乏其人
      ，惟日以繼夜從事看護工作，仍需適度休息調劑，並無可
      能每月工作30日。以日夜均從事看護者之日薪約2,000 元
      ，每個月30日，扣除每個月週休2日約8日，原告每月可支
      領工資工作之日數為22日，依此計算，原告每個月可得44
      ,000 元之工資（2,000×22＝44,000）。再中國醫藥大學
      附設醫院96年9月7日院管檔字第0960903538號函雖稱原告
      完全無法工作之期間為6個月（本院卷第83頁），惟原告
      所提出之95年3月27日診斷證明書記載：「患者自民國95
      年2月25日由急診入院，於95年2月26日接受骨折復位及鋼
      釘固定手術，於95年3月2日出院，患者自95年3月6日起至
      95年3月27日間，共至門診3次，目前骨折未癒合，仍有疼
      痛及無力情形，不宜劇烈運動，需休養6個月……」（附
      民卷第15頁），95年8月30日之診斷證明書稱：「……目
      前骨折未癒合，仍有疼痛及無力情形，仍不宜粗重工作約
      3個月……」，本院認依原告所受傷害復原之狀況，原告
      主張受有9個月無法工作之損害，亦未逾必要之程度，原
      告因本件車禍受傷無法工作之損失應為396,000元（44,
      000×9＝396,000），逾此部分之請求，則屬無據。
    (四)減少勞動能力之損失：
      經本院依原告之聲請函中國醫藥大學附設醫院查詢之結果
      ，原告因本件車禍受傷後所遺存之障害尚未達到勞工保險
      條例第53條之上肢機能障害之任何一款之標準，此有該院
      附卷可稽（本院卷第83頁），原告並未舉證證明因本件車
      禍受有何種勞動能力減損之損害，其請求被告賠償減少勞
      動能力之損失1,512,389元，尚非可採。
    (五)慰撫金：
      原告原為大陸地區人民，在台灣地區受短期看護訓練後從
      事看護工作，而被告丙○○國中畢業，本件事故發生時為
      單身，從事公車司機工作，被告台中客運公司則為頗具規
      模之汽車客運公司。而原告因本件車禍右手側橈骨頭骨折
      於95年2月25日由急診入中國醫藥大學附設醫院，同月26
      日接受骨折復位及鋼釘固定手術，並於次（3）月2日出院
      ，出院後自95年3月6日起仍持續回中國醫藥大學接受門診
      ，且持續有疼痛及無力之情形，足認原告因本件車禍長時
      間飽受肉體疼痛之折磨；再者右手側橈骨頭骨折接受骨折
      復位及鋼釘固定手術後，除疼痛難忍外，術後固定患部之
      措施影響日常生活起居，造成生活不便之程度甚大，本院
      審酌上情，認原告所主張之300,000元慰撫金，核屬允當
      ，應予照准。
    (六)以上合計為717,383元（8,738＋2,645＋10,000＋396,000
      ＋300,000＝717,383）。
  四、按損害之發生或擴大，被害人與有過失者，法院得減輕賠
      償金額，或免除之，民法第217條第1項規定定有明文。被
      告雖主張被告丙○○所駕駛之公車停在慢車道時，車右側
      距慢車道之邊緣僅20公分，原告違規自公車右側20公分縫
      隙強行超車，肇事之原因端在原告一方。惟本件車禍發生
      時，被告丙○○所駕駛之公車離開現場，其車停之位置並
      無資料可查，且被告丙○○與原告之相對速度不明，並無
      證據足認原告當時係駕車超越被告丙○○之公車；又依警
      製道路交通事故現場圖之記載（附民卷第8頁），車禍事
      故發生之後，原告之機車於現場慢車道留有由東北往西南
      延伸，長約2.3公尺之刮痕，刮痕之起點距路面邊線約0.2
      公尺，但游復閔既已下車，則原告與游復閔碰撞之地點顯
      與被告丙○○公車之右側已有相當之距離，況原告與游復
      閔撞擊後向右側滑倒產生刮痕係屬本屬可能之事，被告並
      未舉證證明被告丙○○車停之位置，其依上開警製道路交
      通事故現場圖之記載，推論原告自公車右側20公分縫隙強
      行超車，係屬無據。又本件車禍發生之原因，為被告丙○
      ○將公車臨停於公車專用停車格外，其停車下客之位置不
      當，且未注意右後方來車開啟車下客；又游復閔未充份注
      意右方來車，貿然自公車下到慢車道，致與原告之機車發
      生碰撞。雖原告於經過公車車門處時，亦未注意隨車前狀
      況、警戒公車停車時可能會有乘客會下車亦同有疏失，惟
      被告丙○○停車下客之行為與游復閔之下車行為，形成原
      告機車正常行駛於慢車道時之行向障礙，核屬本件肇事之
      主因，本院審酌原告與被告丙○○、游復閔之行為對本件
      車禍發生之原因力，認被告丙○○與游復閔之行為就本件
      車禍應負80%之過責任，原告應負20%之責任。臺灣省臺中
      市區車輛行車事故鑑定委員會分析意見（附民卷第19 頁
      ）稱：「公車停車在慢車道時，其右側距離車道邊緣雖尚
      有20公分以上間隔，然以機車車寬而言並不寬裕，且路號
      誌為『紅燈』時，其停車下客處即使接近交岔路口，以『
      公車』隨時有乘客下下車之特性狀況，楊車『穿過』公
      車車門古側時不無疏於注意」、「綜上研議，認楊車、
      行人、公車，三者同為肇事原因」，但被告丙○○車
      停之位置並無確實之證據可證；且游復閔於臺灣省臺中市
      區車輛行車事故鑑定委員會說明時稱：「我從公車下來前
      面有先用眼睛餘光看沒車才下來，我兩腳已著地且沒有聽
      到有喇叭聲即被撞到，公車停車位置已過路牌，停的位置
      約在白線上（跨快慢車道）……」（附民卷第20頁），再
      參照游復閔於臺灣臺中地方法院檢察署檢察官偵查時稱：
      「……（車禍發生時）我離人行道只有3-4步的距離……
      」（95他字第5382號卷第16頁），以游復閔自公車跨下路
      面所需之距離，再加計常人3-4步之步幅計，並參照游復
      閔所稱公車停於跨快慢車道處，上開鑑定分析意見所認原
      告行向之慢車道寬度以機車車寬而言並不寬裕一節，恐與
      事實不相符合，上開鑑定意見亦為本院所不採。按數人共
      同不法侵害他人之權利者，連帶負損害賠償責任，此為民
      法第185條第1項前段所明定，是原告得請求被告丙○○、
      游復閔連帶賠償573,906元（717,383×0.8＝573,906）。
  五、債權人向連帶債務人中之一人免除債務，而無消滅全部債
      務之意思表示者，除該債務人應負擔之部分外，他債務人
      仍不免責。又連帶債務人相互間除法律另有規定或契約另
      有訂定外，應平均分擔，民法第276條第1項、同法第280
      條前段分別定有明文。被告丙○○與游復閔就本件車禍既
      有共同之過失，對原告所受之損害，除應負連帶責任外，
      被告丙○○與游復閔間並應平均分擔之；惟游復閔於本院
      95年度交易字第800號過失傷害案件（95年度交附民字第
      425號附帶民事訴訟事件），與原告成立和解，由游復閔
      給付原告15,000元經原告當庭簽收，並免除游復閔之損害
      賠償責任，惟此部分原告並無消滅全部債務之意思表示，
      依上開規定，被告丙○○就其應分擔之部分286,953元（
      573 ,906 ÷2＝286,953），仍不能免責。
  六、從而原告依侵權行為損害賠償請求權，請求被告丙○○及
      台中客運公司連帶給付286,953元，及自起訴狀繕本送達
      被告後之96年1月1日起至至清償日止，按年息5％計算之
      法定遲延利息，於法有據，應予准許。其餘逾此範圍之請
      求，則無理由，應予駁回。原告勝訴部分，所命之給付未
      逾500,000元，應依職權宣告假執行，被告陳明願供擔保
      ，聲請免為假執行，於法並無不合，爰酌定相當之擔保金
      額宣告之，至於原告敗訴部分，其餘假執行之聲請無所依
      附，應予駁回。
伍、訴訟費用應由兩造依比例負擔。惟本件為刑事庭移送刑事附
    帶民事訴訟事件，並未徵收第一審裁判費，亦無相關日旅費
    、鑑定費等訴訟費用之支出，確定其訴訟費用額為0元。
陸、結論：本件原告之訴為一部有理由，一部無理由，依民事訴
    訟法第79條、第85條第2項、第389條第1項第5款、第392條
    第2項，判決如主文。
中　　華　　民　　國　　96　　年　　10　　月　　16　　日
                  民事第二庭    法  官  王  銘
正本係照原本作成。
如對本判決上訴，須於判決送達後20日內向本院提出上訴狀。
中　　華　　民　　國　　96　　年　　10　　月　　16　　日
                                書記官
